【裁判字號】    95,訴,2271
【裁判日期】    951212
【裁判案由】    毒品危害防制條例
【裁判全文】
臺灣板橋地方法院刑事判決              95年度訴字第2271號
公  訴  人  臺灣板橋地方法院檢察署檢察官
被      告  甲○○
                    (
選任辯護人  陳德峰律師
被      告  乙○
上列被告因違反毒品危害防制條例案件，經檢察官提起公訴（95
年度偵字第13920號、13126號），本院判決如下：
    主  文
甲○○連續販賣第一級毒品，處無期徒刑，褫奪公權終身。扣案
之第一級毒品海洛因壹包（驗餘淨重貳點陸貳公克）沒收銷燬，
扣案之外包裝袋壹只、磅秤壹台及分裝袋壹佰伍拾柒只，均沒收
。販賣第一級毒品海洛因所得新臺幣參萬元應予沒收，如全部或
一部不能沒收時，以其財產抵償之；又販賣第二級毒品，處有期
徒刑柒年貳月。扣案之磅秤壹台、分裝袋壹佰伍拾柒只，均沒收
之。販賣第二級毒品安非他命所得新臺幣壹萬元應予沒收，如全
部或一部不能沒收時，以其財產抵償之。應執行無期徒刑，褫奪
公權終身。扣案之第一級毒品海洛因壹包（驗餘淨重貳點陸貳公
克）沒收銷燬，扣案之外包裝袋壹只、磅秤壹台及分裝袋壹佰伍
拾柒只，均沒收。販賣第一級毒品海洛因所得新臺幣參萬元、販
賣第二級毒品安非他命所得新臺幣壹萬元，均應予沒收，如全部
或一部不能沒收時，以其財產抵償之。
乙○無罪。
    事  實
一、甲○○明知海洛因、安非他命係毒品危害防制條例管制之第
    一級及第二級毒品，依法不得販賣、持有，其於民國95年2
    月間起，向姓名年籍均不詳綽號「阿修」之成年男子以不詳
    價格購入數量不詳之海洛因、安非他命後，竟基於意圖營利
    販賣第一級毒品海洛因之概括犯意及第二級毒品安非他命之
    犯意，於95年4 月1 日起至同年月2 日某時止，以使用之00
    00000000號行動電話號碼與乙○所使用之0000000000號互相
    聯絡，並於電話中議定海洛因、安非他命販售事宜，並分別
    於臺北縣板橋市○○○路附近、臺北縣三重市○○街與龍門
    路口附近等處，以每次新臺幣（下同）10,000元之價格，連
    續販賣數量不詳之海洛因計3 次及安非他命1 次予乙○。嗣
    於95年5 月19日8 時許，在臺北縣三重市○○街125 巷12號
    4 樓為警查獲，並扣得甲○○所有之第一級毒品海洛因1 包
    （驗餘淨重2.62公克）、第二級毒品大麻2 包（計13.18 公
    克）、甲○○所有供販賣第一級毒品海洛因及第二級毒品安
    非他命所用之磅秤1 台、分裝袋157 只及殘渣袋2 只、行動
    電話門號0000000000、0000000000號SIM 卡2 張等物（甲○
    ○涉嫌施用毒品部分由檢察官另行偵辦）。
二、案經臺北市政府警察局報告臺灣板橋地方法院檢察署檢察官
    偵查起訴。
    理  由
壹、有罪部分：
一、證據能力部分：
(一)證人乙○於95年5月26日之警詢筆錄之證據能力：
    按被告以外之人於審判外之言詞或書面陳述，除法律規定者
    外，不得作為證據，刑事訴訟法第159條第1項定有明文。查
    證人乙○於警詢時所為之陳述，係被告以外之人於審判外之
    陳述而屬傳聞證據，且經辯護人於本院準備程序時聲明異議
    ，爭執該項證據之證據能力（詳本院卷第45頁），是其於警
    詢時之陳述，即無證據能力。
(二)證人乙○於95年7月20日之偵訊筆錄之證據能力：
    按被告以外之人於偵查中向檢察官所為之陳述，除顯有不可
    信之情況者外，得為證據，刑事訴訟法第159 之1 第2 項著
    有明文，此係因上開偵查中向檢察官所為之陳述雖仍為審判
    外之陳述，但立法者衡量刑事訴訟法規定檢察官代表國家偵
    查犯罪、實施公訴，依法有訊問被告、證人、鑑定人之權，
    且實務運作時，偵查中檢察官向被告以外之人所取得之陳述
    ，原則上均能遵守法律規定，不致違法取供，其可信性極高
    ，為兼顧理論與實務為由，而對「被告以外之人於偵查中向
    檢察官所為之陳述」，例外規定除有顯不可信之情況者外，
    得為證據。查本件證人乙○於95年7 月20日於檢察官偵訊時
    所為之證述，業經具結，而被告及其選任辯護人均未具體提
    出上開證人在偵查中所述有何顯不可信之情況以供本院審酌
    、調查，是就證人乙○於偵查中證述之任意性或真實性而言
    ，並不具顯不可信之情況，是該證述自有證據能力。
(三)另按被告以外之人於審判外之言詞或書面陳述，除法律有規
    定者外，不得作為證據；又被告以外之人於審判外之陳述，
    雖不符第159 條之1 至第159 條之4 之規定，但經當事人於
    審判程序同意作為證據，法院審酌該言詞陳述或書面陳述作
    成時之情況，認為適當者，亦得為證據；當事人、代理人或
    辯護人於法院調查證據時，知有第159 條第1 項不得為證據
    之情形，而未於言詞辯論終結前聲明異議者，視為有前項之
    同意，刑事訴訟法第159 條第1 項、第159 條之5 規定甚明
    。經查：法務部調查局95年7月10日調科壹字第060012062號
    鑑定通知書、扣押物品目錄表及0000000000號行動電話監聽
    譯文各1 份，均係被告甲○○以外之人於審判外之書面陳述
    ，對本件被告甲○○而言，固屬傳聞證據，惟被告人及辯護
    人於本院準備程序及審判期日時均表示無意見，且迄至言詞
    辯論終結前亦未再聲明異議，本院審酌法務部調查局之鑑定
    通知書係法務部調查局人員本於其專業所為之鑑定報告及警
    員就扣押物品所製作之目錄表，尚查無違法不當及證明力明
    顯過低之瑕疵，亦認為以之作為證據應屬適當，被告甲○○
    所持有之0000000000號行動電話號碼實施通訊監察之搜集證
    據行為，係臺北市政府警察局依據通訊保障及監察法第5 條
    第1 項第1 款、毒品危害防制條例第4 條之規定，向臺灣臺
    北地方法院檢察署聲請，經該署檢察官核發95年3 月23日95
    年北檢大洪聲監續字第000361號通訊監察書（監察期間95年
    3 月24日上午10時起至95年4 月21日上午10時止）後，始實
    施者，有上開通訊監察書影本1 份在卷可證（詳95年度偵字
    第13126 號卷第33頁），而毒品危害防制第4 條第1 項、第
    2 項規定之販賣第一級、第二級毒品犯罪，其法定刑為死刑
    或無期徒刑、無期徒刑或七年以上有期徒刑，且此類犯罪危
    害社會秩序情節重大，警察機關於案件尚在偵查階段，向檢
    察官提出聲請，經檢察官認定有相當理由可信其通訊內容與
    本案有關，且不能或難以其他方法蒐集或調查證據，據而核
    發通訊監察書，警察機關根據此一通訊監察書實施監聽所取
    得之監聽內容，係依法定程序取得之證據。又對於該錄音譯
    文之內容，被告甲○○於本院訊問及審理中多次坦承譯文內
    容係其與乙○、綽號「阿保」（即起訴書所載之「寶寶」）
    、「蟾蜍」等人間之通話內容，被告甲○○及辯護人對譯文
    所載內容之真實性，始終未有爭執（詳本院卷第42頁、95年
    11 月22 日審判筆錄第5 頁），且尚查無違法不當及證明力
    明顯過低之瑕疵，亦認為以之作為證據應屬適當，是上開監
    聽譯文自具有證據能力。
二、實體部分：
(一)訊據被告甲○○固不否認有向姓名年籍均不詳綽號「阿修」
    之成年男子購買海洛因、安非他命及如通訊監察譯文所載之
    時間，與乙○、綽號「阿保」（即起訴書所載之「寶寶」）
    、「蟾蜍」等人對話之事實，惟矢口否認有何販賣第一級毒
    品海洛因及第二級毒品安非他命予乙○之犯行，辯稱：伊係
    與乙○合資向伊友人購買海洛因及安非他命，並未販賣毒品
    予乙○云云。經查：
  1.上揭犯罪事實，業據證人乙○於於檢察官偵訊時具結證稱：
    「（問：有無向甲○○購買過毒品？）有，我的綽號叫大隆
    ，我都是用0000000000、0000000000與甲○○購買毒品，至
    於他向誰調貨我不清楚，我在電話中會稱呼他阿賢，他是稱
    呼我兄仔，我是從95年2 月間開始跟他購買毒品海洛因及安
    非他命，每次向他購買1 萬元至3 萬元不等的毒品，期間大
    概跟他購買了四、五次，最後一次是95年5 月16日左右的早
    上，約定地點在板橋市○○○路及三重市○○街與龍門路口
    附近，至於詳細時間我不太清楚，也有在凌晨向他買過毒品
    」等語（詳95年度偵字第13920 號卷第32頁），且依臺北市
    政府警察局製作之通訊監察譯文內被告甲○○持用之000000
    0000行動電話與證人乙○持用之0000000000號行動電話通話
    紀錄內容（附於95年度偵字第13126 號卷第43-53 頁）略以
    ：「(1)95年4 月1 日2 時7 分33秒：「（發話人，即乙○）
    ：阿賢喔，你那裡查某的有比較好的嗎？（收話人，即被告
    甲○○）：我不知道耶，他拿給我就這樣了。（發話人）：
    最少也要像昨天那樣喔。（收話人就是昨天那個啊。（發話
    人）：你還有嗎？（收話人）有啊（發話人）：不要像昨天
    那個還差耶。（收話人）：我不知道耶。‧‧‧（發話人）
    ：昨天那個你有夠一個嗎？（收話人）：有啊，昨天我拿一
    些給你啊。（發話人）：你不要二個滲起。（收話人）：沒
    有啦。（發話人）：你拿個來給我好嗎？（收話人）：我現
    在臺北我要回去三重喔。（發話人）：你去三重幹嘛？（收
    話人）：我放在三重啊。（發話人）：那怎麼辦，沒關係啦
    ，車錢我幫你出啦，我貼你一千元啦。（收話人）：好，這
    樣我會晚一點。（發話人）：不可以啦，人家在等不可以太
    久。（收話人）：好啦。(2)95年4 月1 日2 時38分33秒：「
    （發話人，即乙○）：你到了嗎？（收話人，即被告甲○○
    ）：我到了。（發話人）：我到三重了，你是說在哪裡？（
    收話人）：在仁愛街跟龍門路你知道嗎？（發話人）：我從
    新莊過來，我到三和路與龍門路打給你。（收話人）：好。
    (3)95年4 月1 日18時50分27秒：「（發話人，即被告甲○○
    ）：兄耶，我阿賢，我朋友跟我說他晚一點要拿查某的給我
    ，比昨天給你的還好。（收話人，即乙○）：什麼意思，你
    問看我要不要拿嗎？（發話人）：對。（收話人）：我錢準
    備等你。（發話人）：比昨天還好。（收話人）：但是他那
    好像太貴了。（發話人）：我不知道，他就這樣，他是要拿
    給我，是我問兄耶你要嗎？（收話人）：好啦，你跟他拿起
    來，最少一錢啦，應該是拿二錢吧！（發話人）：好，我拿
    到打給你。（收話人）好。(4)95年4 月2 日19時14分41秒：
    「（發話人，即被告甲○○）：我阿賢，你那個還要嗎？（
    收話人，即乙○）：明天吧！（發話人）：因為我今天拿回
    來了，你說要打給我也沒打。（收話人）：也沒拿到錢要明
    天確定。（發話人）：我今天拿到了。（收話人）：我今天
    也沒辦法拿錢給你啊！（發話人）：喔！（收話人）：你那
    裡硬的怎麼算？（發話人）：一樣啊！（收話人）：一兩耶
    。（發話人）：七五啊！（收話人）：哭夭差那麼多，我明
    天再打給你啦，要有確定啦！（發話人：好」(5)95年4 月2
    日23時55分58秒：「（收話人，即被告甲○○）：兄耶。（
    發話人，即乙○）：你有辦法現在馬上過來嗎？（收話人）
    ：慢十分鐘可以嗎？（發話人）：很趕耶有辦法嗎？（收話
    人）：因為我現在等人。（發話人）：跑不開喔，那就沒效
    了，人家這很趕，你無法先交代別人嗎？（收話人）：我這
    都沒人了。（發話人）：你叫你朋友先等一下再過來啊！（
    收話人）：他們在路上了啊！‧‧他們要幹嘛，拿東西嘛！
    （發話人）：對啊！（收話人）：那怎麼辦，不然你叫他來
    板橋不會，華江橋相等。（發話人）：好啊，我在三重耶。
    （收話人）：那你過大和橋文化路口你右轉停路邊等就好。
    （發話人）：你要幫我付車錢。（收話人）：好。（發話人
    ）：我沒跟你說你知道我要拿什麼啊！（收話人）：喔。（
    發話人）：查某的拿一個過來好了，現在喔！（收話人）：
    好」等語，依據上開談話內容觀之，被告甲○○與證人乙○
    均係以「查某」、「硬的」等暗語形容所欲交易之物品，並
    以「一個」、「二錢」等形容交易之數量，而證人乙○於本
    院審理中具結證述：「（審判長問：監聽譯文中，『查某』
    是何意思？）海洛因」、「（審判長問：『硬』是什麼意思
    ？）安非他命」等語（詳本院95年10月11日審判筆錄第7-8
    頁），足見被告甲○○與證人乙○於95年4 月1 日至同年月
    2 日之上開通話內容確為第一、二級毒品海洛因、安非他命
    之交易無疑。是證人乙○於95年4 月1 日某時起至同年月2
    日23時55分58秒止，計向被告洽談購買海洛因3 次及安非他
    命1 次。況且被告甲○○於95年4 月2 日22時8 分44秒以所
    持之上開行動電話與姓名年籍均不詳，綽號「阿保」之人所
    使用之0000000000號行動電話之通話監聽譯文中：「（發話
    人，即阿保）：阿修喔。（收話人，即被告甲○○）：誰啦
    ！（發話人）：阿保啦！一定要約在那裡才可以嗎？（收話
    人）：我現在都在這邊啊！（發話人）：那邊的警察要捉我
    ，你知道嗎？（收話人）：那邊的警察也要捉我啊！（發話
    人）：是喔！因為我之前在那邊有一間黃金歲月，我在那開
    槍，那邊的警察要找我們。（收話人）：我這邊也一樣啊！
    （發話人）：為什麼？（收話人）：因為我在賣那個啊」等
    語，而觀諸上開被告對於所欲交易之物品、數量均以暗語表
    示，而上開暗語又係代表「海洛因」、「安非他命」，足徵
    被告於通話內容提及「我在賣那個」所指之「那個」即係「
    海洛因」及「安非他命」毒品無誤，此益證證人乙○上開被
    告甲○○販賣第一、二級毒品之證述應非虛妄。
  2.被告雖辯稱：並未販賣第一、二級毒品海洛因、安非他命予
    乙○，伊係與乙○合資向伊友人購買毒品云云。而證人乙○
    於本院審理時翻異前詞，改稱：「與被告合資購買四次」、
    「有一、二次拿現金給甲○○，一次都一、二萬，地點一次
    是在大漢橋下，一次是在我的住處或他的住處，二次都是為
    了海洛因」、「大漢橋下那次，我與甲○○先約好，我自己
    一個人開車過去，到大漢橋那裡接甲○○，甲○○上車，我
    就先把前交給他，我再開車載他去三重正義北路附近找他的
    朋友，甲○○下車去找他朋友，回來時甲○○拿海洛因給我
    的，當次是晚上」、「另一次是我到甲○○住處樓下，甲○
    ○下來上我的車，我將錢直接交給甲○○，這次忘了交多少
    錢給他，甲○○的朋友開車過來，甲○○下車去拿，他回來
    拿海洛因給我，這兩次海洛因大約都是半錢到一錢，半錢大
    約七、八千元」、「其他部分是我先打電話跟甲○○聯絡，
    甲○○聯絡好，我到甲○○那裡，載他去找他朋友，有時候
    是當面拿錢給甲○○的朋友，對方當場拿海洛因給我，曾經
    有買過安非他命，安非他命是我跟甲○○合買」、「（問：
    有無透過甲○○或直接跟他拿過安非他命？）都沒有」、「
    」「警詢筆錄所言不實在，是因為看到他講我，一時氣憤才
    說他賣毒品給我」、「（檢察官問：偵訊筆錄中所言，是否
    實在？）我記得我是說跟他一起去跟他朋友買」等語（詳95
    年10月11日審判筆錄第4-8 頁），而所謂合資購買，應係在
    未取得毒品前即取得二人合購之現金，再去購買毒品後予以
    分受，並非一人先獨自支付金錢予另一人，再由另一人向他
    人取得毒品後再行交付毒品，故由證人乙○於本院審理時所
    言，顯與「合資購買」之情形不合。其次，被告於本院審理
    中供稱：「（審判長問：乙○有無透過你去買過海洛因？）
    有，大約四、五次，有透過我跟我朋友買海洛因或安非他命
    都是我跟乙○合資購買，總共二、三萬元」、「（審判長問
    ：買的流程為何？）我打電話給乙○，先約地點碰面，碰面
    後拿錢出來，乙○在開車載我去找我朋友，跟我朋友約在三
    重的果菜市場附近，我帶乙○去找的都是同一個朋友」、「
    （審判長問：何人拿錢給你的朋友？）各自拿錢給對方，拿
    到海洛因再平分」、「（審判長問：有無曾經乙○直接把錢
    交給你，你再幫他調海洛因？）一次都沒有」、「（審判長
    問：有無曾經只是乙○要買，只是透過你去跟你的朋友買？
    ）都沒有」等語（詳本院95年10月11日審判筆錄第11-12 頁
    ），被告甲○○所述與證人乙○合資購買毒品之過程與證人
    乙○所述內容大相逕庭，亦核與監聽譯文中被告甲○○與證
    人乙○交易毒品之情節相悖。再者，經本院勘驗證人乙○於
    95 年10 月11日之偵訊錄音帶，綜觀證人乙○證述之前後文
    ，證人乙○確有指述於95年2 月至5 月連續向被告甲○○購
    買海洛因及安非他命毒品，核與該次偵訊筆錄之記載相符，
    此有本院95年10月11日之勘驗筆錄1 份附本院卷可稽，是證
    人乙○於本院審理時證述：伊於偵訊中是說跟甲○○去跟他
    的朋友買等語，顯非實在，足見證人乙○於本院審理中改稱
    ：與被告「合資購買」毒品乙節，顯係配合被告甲○○之脫
    責之詞，不足採信。至於證人乙○於偵查中證稱：向被告甲
    ○○購買4 、5 次，每次向他購買1 萬至3 萬元不等之毒品
    等語，證人乙○對於向被告甲○○購買海洛因或安非他命之
    次數及金額部分因無法明確證陳，故被告甲○○販賣海洛因
    、安非他命予乙○之金額及次數，本院以依監聽譯文所示及
    最有利被告甲○○之次數及金額認定，即被告甲○○販賣海
    洛因3 次予乙○，每次10,000元，合計30,000元；販賣安非
    他命予乙○之金額亦以最有利於被告甲○○之次數1 次計，
    1 次10,000元。
  3.查販賣毒品安非他命與海洛因均係違法行為，非可公然為之
    ，且有其獨特之販售通路及管道，復無公定價格，容易增減
    分裝之份量，而每次買賣之價量，可能隨時依雙方關係深淺
    、資力、需求量及對行情之認知、來源是否充裕、查緝鬆嚴
    、購買者被查獲時供述購買對象之可能風險評估等，而異其
    標準，非可一概而論，本件被告甲○○既不承認其有上揭販
    賣海洛因及安非他命之事實，自無從查得其販入海洛因及安
    非他命之真正價格及其是否因非法販賣該海洛因及安非他命
    予證人乙○而獲得具體利潤之金額，然按近年來政府為杜絕
    毒品之氾濫，對於查緝施用及販賣毒品之工作，無不嚴加執
    行，販賣毒品罪又係重罪，設若無利可圖，衡情一般持有毒
    品之人當無輕易將所持有之海洛因及安非他命轉讓他人而甘
    冒於再次向他人購買時，而有被查獲移送法辦之危險之理，
    且不論是瓶裝或袋裝之安非他命，均可任意分裝或增減其份
    量，而每次買賣之價量，亦隨時隨雙方關係之深淺、當時之
    資力、需要程度及對行情之認知等因素，機動的調整，因之
    販賣之利得，除經承認犯行，或帳冊價量均臻明確外，委難
    察得實情，是縱未確切查得販賣賺取之實際差價，但除別有
    事證，足認係按同一價格轉讓，確未牟利外，尚難執此認非
    法販賣之事證有所不足，致知過坦承者難辭重典，飾詞否認
    者反得逞僥倖，而失情理之平，惟販賣之人從價差或量差中
    牟利之方式雖異，然其販賣目的在意圖營利則同一，堪認被
    告購入海洛因及安非他命之價格必較其售出之價格低廉，或
    以同一價格而減少海洛因及安非他命之份量，而有從中賺取
    差額利潤圖利之意圖及事實，此應屬合於論理法則，且不違
    背社會通常經驗之理性判斷，是被告甲○○販賣海洛因及安
    非他命，有營利之意圖，亦可認定。
  4.本案另扣有磅秤1 台、分裝袋157 只，此均為被告甲○○所
    有，業據被告供述在卷（詳本院卷第42頁），被告甲○○雖
    辯稱：磅秤係用來秤向他人購買之毒品是否有短少，而分裝
    袋則是怕海洛因包裝袋破裂而購買的，一大包是10元，所以
    數量就很多云云。然扣案分裝袋有大包有小包，此有扣案分
    裝袋之照片1 幀在卷足憑，被告甲○○顯非為防海洛因包裝
    袋破裂而購買，且被告甲○○販賣海洛因、安非他命業經本
    院認定在前，上開扣案之磅秤、分裝袋，應係供被告甲○○
    供販賣秤重、分裝所用甚明。
  5.綜上所述，被告甲○○所辯與乙○合資購買毒品云云，顯係
    卸責之詞，被告甲○○有販賣第一、二級毒品海洛因及安非
    他命之事證明確，被告犯行洵堪認定，應予依法論科。
(二)查被告行為後，刑法業於94年2 月2 日修正公布，95年7 月
    1 日起施行，其中與本件有關之第2 條（新舊法比較）業已
    修正，並刪除第56條（連續犯）之規定。按「行為後法律有
    變更者，適用行為時之法律，但行為後之法律有利於行為人
    者，適用最有利於行為人之法律」，修正後刑法第2 條第1
    項定有明文。此條規定係規範行為後法律變更所生新舊法律
    比較適用之準據法，本身尚無新舊法比較之問題，於新法施
    行後，應一律適用新法第2 條第1 項之規定，為「從舊從輕
    」之比較，先予敘明。再按本次法律變更，比較時應就罪刑
    有關之共犯、未遂犯、想像競合犯、牽連犯、連續犯、結合
    犯，以及累犯加重、自首減輕暨其他法定加減原因（如身分
    加減）與加減例等一切情形，綜其全部罪刑之結果而為比較
    ，且就比較之結果，須為整體之適用，不能割裂分別適用各
    該有利於行為人之法律，此即法律變更之比較適用所應遵守
    之「罪刑綜合比較原則」及「擇用整體性原則」。再從刑附
    屬於主刑，除法律有特別規定者外，依主刑所適用之法律（
    參見最高法院24年上字第4634號判例、27年上字第2615號判
    例、及最高法院95年度第8 次刑事庭會議決議意旨），茲就
    本件新舊法比較結果說明如下：
  1.按「連續數行為而犯同一之罪名者，以一罪論，但得加重其
    刑至二分之一」，修正前刑法第56條定有明文，此條文經修
    正刪除。亦即被告基於概括犯意所為之數行為，自95年7 月
    1 日起已不再成立連續犯而得論以一罪，而應依具體行為之
    性質論罪。查被告本案所為多次販賣第一級毒品犯行均發生
    於新法施行之前，時間、地點，各均獨立，但其時間緊接，
    所犯係構成要件相同之罪名，主觀上顯係基於概括犯意所為
    ，為連續犯，依修正前刑法第56條規定，論以一罪，較依新
    法分論以多次販賣第一級毒品罪之結果，對被告較為有利。
  2.毒品危害防制條例第4 條第1 項之販賣第一級毒品罪，其法
    定刑為「死刑或無期徒刑；處無期徒刑者，得併科新臺幣1
    千萬元以下罰金」，同條第2 項之販賣第二級毒品罪，其法
    定刑為「無期徒刑或7 年以上有期徒刑，得併科新臺幣7 百
    萬元以下罰金」。關於罰金之最低額，刑法第33條第5 款雖
    有修正，惟本件並未對被告併科罰金（詳下述），故此部分
    之實際適用結果，尚無不同。
  3.經綜合全部罪刑而為比較結果，本件涉及新舊法比較適用者
    ，新法之規定非有利於被告，揆諸上揭說明，就涉及新舊法
    比較適用事項，依刑法第2 條第1 項前段，均應適用被告行
    為時之舊法規定。另沒收係屬從刑，亦應依此適用修正前之
    刑法第38條規定，合先敘明。
(三)核被告甲○○所為，係犯毒品危害防制條例第4 條第1 項、
    第2 項之販賣第一級毒品及販賣第二級毒品罪。被告甲○○
    持有第一級毒品海洛因、第二級毒品安非他命之低度行為，
    應為販賣第一級毒品海洛因、第二級毒品安非他命之高度行
    為所吸收，不另論罪。被告甲○○先後數次販賣第一級毒品
    之犯行，均時間密接，犯罪構成要件相同，顯係基於概括之
    犯意為之，為連續犯，應依修正前刑法第56條之規定，論以
    一罪。又被告所犯前述連續販賣第一級及販賣第二級毒品罪
    ，犯意各別，罪名不同，應予分論併罰。爰審酌被告販賣毒
    品犯罪對他人所生危害，影響社會風氣，戕害國民健康，及
    被告犯罪之動機、目的、手段、販賣毒品之次數，以及犯罪
    後態度尚飾詞推諉等一切情狀，分別量處如主文所示之刑，
    並定其應執行刑，並依法諭知褫奪公權終身。
(四)再以毒品危害防制條例第19條第1 項關於沒收之規定，係採
    義務沒收主義。故凡犯同條例第4 條至第9 條、第12條、第
    13 條 或第14條第1 項、第2 項之罪者，其供犯罪所用之物
    或因犯罪所得之財物，且屬犯人所有者，即應依該規定沒收
    ，法院無審酌之餘地（見最高法院93年度臺上字第1360號、
    第1365 號 判決意旨）。查：
  1.扣案之海洛因1 包（驗餘淨重2.62公克），為第一級毒品，
    業經法務部調查局鑑驗明確，有該局95年7 月10日調科壹字
    第060012062 號鑑定通知書1 紙在卷可按，不問屬於犯人與
    否，應依毒品危害防制條例第18條第1 項前段規定，宣告沒
    收並銷燬之。
  2.扣案之磅秤1 台，係供被告甲○○計算毒品重量之用；扣案
    之分裝袋157 只及包裝前開海洛因之外包裝袋1 只，有防止
    毒品裸露、逸出及潮濕之功用，並便於分裝、攜帶、販賣毒
    品所用之物，均為被告甲○○所有，均應依毒品危害防制條
    例第19條第1 項規定，併予宣告沒收。至扣案之行動電話門
    號0000000000、0000000000號SIM 卡計2 張及殘渣袋2 只，
    被告甲○○否認該等物品為供犯本件犯罪所用之物，因查無
    其他積極證據足資證明該等物品係被告甲○○供本件犯罪所
    用之物，即無從於本案諭知沒收；另扣案之大麻（驗餘淨重
    13.18 公克），可能作為被告甲○○其他犯罪情節之佐證，
    亦不宜於本案以違禁物而單獨宣告沒收；又未扣案之行動電
    話門號0000000000號SIM 卡1 張，係由用戶填寫申請表，經
    該電信公司審核後所租用，代表門號之SIM 卡，用戶一旦停
    止租用，或因有違約事宜發生，通信公司均得將該門號收回
    ，另行出租使用，非被告甲○○所有，依上開說明，不為沒
    收之諭知，附此敘明。
(五)又證人乙○於偵查中證稱：向被告甲○○購買4 、5 次，每
    次向他購買1 萬至3 萬元不等之毒品等語，證人乙○對於向
    被告甲○○購買海洛因或安非他命之次數及金額部分因無法
    明確證陳，故被告甲○○販賣海洛因、安非他命予乙○之金
    額及次數，本院以依監聽譯文所示及最有利被告甲○○之次
    數及金額認定，即被告甲○○販賣海洛因3 次予乙○，每次
    10,000元，被告甲○○販賣海洛因予乙○之所得應為30,000
    元，販賣安非他命予乙○之金額亦以最有利於被告甲○○之
    次數1 次計，每次10,000元，被告甲○○販賣安非他命予乙
    ○之所得販賣應為10,000元，均應依毒品危害防制條例第19
    條第1 項之規定諭知沒收，如全部或一部不能沒收時，以其
    財產抵償之。
(六)不另為無罪諭知之部分：
  1.公訴意旨另認：被告甲○○承前販賣第一級毒品海洛因及第
    二級毒品安非他命之犯意，於95年3 月間起，以海洛因、安
    非他命0.4 公克販售2,000 元之價格，多次販賣第一、二級
    毒品海洛因及安非他命予姓名年籍均不詳綽號「蟾蜍」、「
    寶寶」等人，因認被告甲○○此部分亦涉犯毒品危害防制條
    例第4 條第1 項、第2 項之販賣第一、二級毒品犯行等語。
  2.按犯罪事實應依證據認定之，無證據不得認定犯罪事實，又
    不能證明被告犯罪，應諭知被告無罪之判決，刑事訴訟法第
    154 條第2 項、第301 條第1 項分別定有明文。又事實之認
    定，應憑證據，如未能發現相當證據，或證據不足以證明，
    自不能以推測或擬制之方法，為裁判基礎（最高法院40年台
    上字第86號判例參照）。且認定犯罪事實所憑之證據，雖不
    以直接證據為限，間接證據亦包括在內，然而無論直接證據
    或間接證據，其為訴訟上之證明，須於通常一般之人均不致
    有所懷疑，而得確信其為真實之程度者，始得據為有罪之認
    定，倘其證明尚未達到此一程度，而有合理之懷疑存在而無
    從使事實審法院得有罪之確信時，即應由法院為諭知被告無
    罪之判決（最高法院76年台上字第4986號判例參照）。
  3.公訴意旨認被告甲○○涉有前開販賣第一、二級毒品海洛因
    及安非他命之罪嫌，無非係以被告甲○○所使用之行動電話
    門號0000000000號之監聽譯文為其主要論據。訊據被告甲○
    ○堅決否認有何販賣第一、二級毒品海洛因及安非他命之犯
    行，辯稱：伊係與綽號「蟾蜍」、「寶寶」之人合資購買毒
    品，並未販賣第一、二級毒品予「蟾蜍」、「寶寶」等語。
    經查：觀諸卷附被告甲○○持用之0000000000號行動電話與
    綽號「阿保」（即起訴書所指之「寶寶」）持用之00000000
    00號行動電話通話紀錄內容（附於95年度偵字第13126 號卷
    第40頁、49頁、52頁）略以：「(1)95年3 月2 日22時42分：
    （發話人，即阿保）：阿修你那袋子是多重的，是0.5 嗎？
    （收話人，即被告甲○○）：0.45。（發話人）：你有確定
    那些都磅過了？（收話人）：有啊！（發話人）準的喔！（
    收話人）：對啊！（發話人）：這樣我就直接要拿去給人家
    了喔！（收話人）：好。（發話人）：我看怎樣有問題我再
    打給你。（收話人）：好。(2)95年4 月2 日16時44分36秒：
    （發話人，即阿保）：‧‧你那現在還有別種的嗎？（收話
    人，即被告甲○○）：有啊！（發話人）：比較好的還是比
    較差的？（收話人）：這個你要自己看看了，因為我跟你說
    好你又還是覺得差啊！（發話人）：你自己感覺怎樣？（收
    話人）：可以啊！我拿給別人都沒說怎樣啊！（發話人）：
    那多少？（收話人）：你要多少啊！（發話人）：試一。（
    收話人）：二萬啊！（發話人）：你那現在有多少？（收話
    人）：你要多少？（發話人）：一個你要給我多少？（收話
    人）：八萬啊！（發話人）：我到半路打給你喔！（收話人
    ）我現在三重耶！（發話人）：那要怎麼辦。（收話人）：
    我現在都在三重啊！（發話人）：為什麼？（收話人）：看
    你要來三重嗎？（發話人）：我是只知道之前那裡而已。（
    收話人）：你要怎麼來？（發話人）：我打給我朋友來載我
    啊！（收話人）：你叫他載你來龍門路。（發話人）：我要
    出門打給你。（收話人）：好。(3)95年4 月2 日22時8 分44
    秒：（發話人，即阿保）：‧‧不然你在哪裡？（收話人，
    即被告甲○○）：仁愛街龍門路這裡。（發話人）：阿修這
    次這麼遠，你不可以讓我跑來跑去喔！（收話人）：我這個
    每個人都跟我說不錯啊！（發話人）：我一定要拿走就對了
    。（收話人）：不可以你可以再拿來換啊。（發話人）：好
    的」等語，另被告甲○○持用之0000000000號行動電話與綽
    號「蟾蜍」持用之0000000000號行動電話通話紀錄內容（附
    於95年度偵字第13126 號卷第56頁）略以：「(1)95年4 月19
    日3 時8 分12秒：（發話人，即綽號「蟾蜍」）：現在一克
    是多少？（收話人，即被告甲○○）：35喔。（發話人）：
    今天有很多人要拿一克的。（收話人）：我欠好嗎？（發話
    人）：問題我不知道啊，我最近才再問啊，他說35，我說我
    不知道，阿水也打給我說他出來了。(2)95年4 月19日12時34
    分43秒：（發話人，即綽號「蟾蜍」）：人家要拿一個。（
    發話人，即被告甲○○）：一個是多少？（發話人）：一個
    小的，你在哪？（收話人）：一樣啊」等語之記載，惟被告
    與綽號「寶寶」、「蟾蜍」通話後，是否確有碰面？若確有
    碰面，渠等於碰面後，被告甲○○是否確有交付毒品，又係
    交付何種毒品予「寶寶」、「蟾蜍」等人，均乏證據可資證
    明，況起訴書所認被告甲○○販賣海洛因及安非他命予「寶
    寶」、「蟾蜍」等人，亦未舉證證明確有該等買受人存在，
    渠等係如何買賣海洛因及安非他命等情，亦無從由上開監聽
    譯文中得悉，因之，自不能僅憑被告甲○○與綽號「蟾蜍」
    、「寶寶」等人之前開通話紀錄，即以擬制推測之方式認定
    被告甲○○事後確有販賣毒品予綽號「寶寶」、「蟾蜍」等
    人之犯行。是公訴人認被告甲○○自95年3 月間起，販賣第
    一、二級毒品海洛因及安非他命予綽號「寶寶」、「蟾蜍」
    等人，尚乏依據，惟公訴意旨認此部分與前開有罪部分有連
    續販之裁判上一罪之關係，爰不另為無罪之諭知，附此敘明
    。
貳、無罪部分：
一、公訴意旨略以：被告乙○基於幫助他人施用第二級毒品安非
    他命之犯意，自95年4 月間，帶同甲○○至臺北縣新莊市○
    ○路附近向姓名年籍均不詳綽號「阿猴」、「阿宏」之人以
    20,000元之價格購買第二級毒品安非他命1 次，以供甲○○
    施用，因認被告乙○涉犯刑法第30條第1 項、毒品危害防制
    條例第10條第2項之幫助施用第二級毒品罪嫌等語。
二、按犯罪事實應依證據認定之，無證據不得認定其犯罪事實；
    又不能證明被告犯罪者，應諭知無罪之判決，刑事訴訟法第
    154 條第2 項、第301 條第1 項分別定有明文。公訴意旨認
    被告乙○涉有幫助施用毒品之罪嫌，無非係以被告乙○於警
    詢、偵查中坦承有帶同甲○○至臺北縣新莊市友人住處購買
    安非他命，及證人甲○○於警詢、偵查中供述乙○曾帶伊至
    臺北縣新莊市友人住處購買安非他命之證詞為其主要論據。
    然訊據被告乙○堅決否認有何幫助施用毒品之犯行，辯稱：
    伊只是與甲○○合資購買安非他命，伊出10,000元，甲○○
    出20,000元，並未有幫助甲○○施用安非他命之意思等語。
    經查：
(一)被告乙○於檢察官偵訊時供稱：「我只有帶他（即甲○○）
    去買毒品，因為我知道阿猴及阿宏有提供毒品，他們住新莊
    市○○路附近，所以在95年4 月底帶他去過新莊買過一次安
    非他命，他出20,000元，我出10,000元分別購買毒品」等語
    （詳95年度偵字第13920 號卷第33頁），復於本院訊問時陳
    稱：「我是認識販賣毒品的人，他叫阿猴，我帶甲○○去認
    識他，我出10,000元，甲○○出20,000元一起去購買毒品，
    阿猴當場在其家中客廳拿出毒品，我們在阿猴家客廳內分裝
    毒品」、「我是跟甲○○合資一起買的，我們是跟阿宏及阿
    猴買的，我只有帶甲○○去買過一次而已，當時我們是以30
    ,000 元 合資，他出20,000元，我出10,000元，當時我是帶
    甲○○一起過去，然後我們以30,000元跟阿宏、阿猴他們買
    8 點多公克，我們買完之後我們就當場分」等語（詳本院卷
    第61頁、第78頁），而證人甲○○於本院審理時到庭具結證
    稱：「（檢察官問：住在新莊的阿猴跟阿宏是否認識？）不
    認識，但有見過面」、「（檢察官問：在何場合下見面？）
    有一次，我跟乙○一起合資出錢，在他家見過購買，我出
    20,000元」、「（檢察官問：約在哪裡見面？）三重，約的
    目的是就是要買毒品，誰約誰忘記了」、「是我打電話給乙
    ○，因為我癮來了，我問他要不要一起買，因為我找不到我
    朋友，所以我才問他可不可以找他朋友買，問他要不要一起
    買比較便宜」、「是到乙○在新莊的朋友家，是乙○開車載
    我去的」、「（審判長問：錢是何人交給賣主？）我們當面
    交給賣主」、「那時候共買30,000元，約十幾克，對方裝一
    包，乙○載我回家後，在我家樓下再分」等語（詳本院95年
    10月11日審判筆錄第9-10頁），證人甲○○對於其個人之出
    資額及合資總金額、購買安非他命之地點、販賣安非他命之
    人之證詞核與被告乙○前開於偵查、本院訊問中所述相符，
    至於證人甲○○與被告乙○合資購買安非他命之數量及於購
    買後於何處分裝，固與被告乙○前開所述有所出入，惟此或
    因個人記憶力或因誤認，原因非一，尚難以此瑕疵，即認證
    人甲○○所述不實，足見被告乙○辯稱其於95年4 月間與證
    人甲○○共同出資30,000元，一起前往臺北縣新莊市，向綽
    號「阿猴」或「阿宏」之人購買安非他命後，再依各人出資
    比例分配所購得之安非他命等語，非無可採。
(二)按「所謂幫助犯係指就他人之犯罪加以助力，使其易於實施
    之積極的或消極的行為而言」（最高法院88年台上字第6234
    號判決意旨參照），證人甲○○所施用之安非他命既係其與
    被告乙○合資共同購買後取得，即係其獨自持有之毒品，並
    非被告乙○單純為其購買後供給，尚難認被告乙○與證人甲
    ○○共同合資購買第二級毒品安非他命即構成幫助施用第二
    級毒品罪。此外復查無其他任何積極證據足以證明被告乙○
    有幫助證人甲○○施用第二級毒品之犯行，此部分自屬不能
    證明被告乙○犯罪，自應為無罪判決之諭知。
(三)被告乙○經合法傳喚無正當理由未於審判期日到庭，爰依刑
    事訴訟法第306 條規定，不待其陳述，逕行判決。
據上論斷，應依刑事訴訟法第299 條第1 項前段、第301 條第1
項前段、第306 條，毒品危害防制條例第4 條第1 項、第2 項、
第18條第1 項前段、第19條第1 項，刑法第2 條第1 項、第11條
、修正前刑法第56條、刑法第37條第1 項、第51條第4 款，判決
如主文。
本件經檢察官吳宗光到庭執行職務。
中    華    民    國    95    年    12    月    12    日
                  刑事第十七庭  審判長法  官  李幼妃
                                      法  官  張紹省
                                      法  官  鄭燕璘
以上正本證明與原本無異
如不服本判決應於送達後10日內向本院提出上訴狀
                                      書記官  呂紹明
中    華    民    國    95    年    12    月    12    日
附錄本案論罪科刑法條全文：
毒品危害防制條例第4條：
製造、運輸、販賣第一級毒品者，處死刑或無期徒刑；處無期徒
刑者，得併科新臺幣 1 千萬元以下罰金。
製造、運輸、販賣第二級毒品者，處無期徒刑或 7 年以上有期徒
刑，得併科新臺幣 7 百萬元以下罰金。
製造、運輸、販賣第三級毒品者，處 5 年以上有期徒刑，得併科
新臺幣 5 百萬元以下罰金。
製造、運輸、販賣第四級毒品者，處 3 年以上 10 年以下有期徒
刑，得併科新臺幣 3 百萬元以下罰金。
製造、運輸、販賣專供製造或施用毒品之器具者，處 1 年以上 7
年以下有期徒刑，得併科新臺幣 1 百萬元以下罰金。
前五項之未遂犯罰之。


司法院資訊處製作；財團法人民間司法改革基金會備份。
